臺灣新北地方法院民事裁定
111年度監宣字第727號
聲  請  人  林高賦  
代  理  人  廖宏文律師（法扶律師）
上列聲請人因監護宣告事件，聲請選任特別代理人，本院裁定如
下：
    主  文
一、聲請駁回。
二、聲請程序費用由聲請人負擔。
　　理　由
一、聲請意旨略以：應受監護宣告人汪台生因有殘餘型思覺失調
    症，領有中度身心障礙證明、第一類殘障手冊，現因汪台生
    與第三人間就汪台生父親汪志成所遺不動產另有修復漏水等
    事件，該屋之繼承人僅餘汪台生、汪台生胞姊汪碧玉二人，
    惟其等均為無辨別事理能力之精神障礙人士，而照顧汪碧玉
    之北新醫院前於民國111年3月31日發函請新北市政府協助處
    理，惟經新北市政府社會局回覆該事件事涉私權爭議，該局
    無權介入，經聲請人再次致電新北市社會福利服務中心，該
    中心承辦人員建議聲請人可向財團法人法律扶助基金會申請
    扶助，現汪台生、汪碧玉之相關事宜及法扶之申請，均係由
    聲請人代辦，則聲請人自屬利害關係人甚明。爰依家事事件
    法第97條、非訟事件法第11條、民事訴訟法第51條第2項規
    定，聲請選任由廖宏文律師擔任汪台生聲請監護宣告事件之
    特別代理人等語。
二、按無訴訟能力人有為訴訟之必要，而無法定代理人或法定代
    理人不能行代理權者，其親屬或利害關係人，得聲請受訴法
    院之審判長，選任特別代理人，民事訴訟法第51條第2項定
    有明文。上開規定依家事事件法第97條及非訟事件法第11條
    規定，於家事非訟事件準用之。又對於因精神障礙或其他心
    智缺陷，致不能為意思表示或受意思表示，或不能辨識其意
    思表示之效果者，法院得因本人、配偶、四親等內之親屬、
    最近一年有同居事實之其他親屬、檢察官、主管機關、社會
    福利機構、輔助人、意定監護受任人或其他利害關係人之聲
    請，為監護之宣告，民法第14條第1 項定有明文。又於聲請
    監護宣告事件，應受監護宣告之人有程序能力，家事事件法
    第165 條前段亦有明定。是民法第14條第1 項明文賦予應受
    監護宣告之人「本人」有聲請監護宣告之權能，並於家事事
    件法第165 條為配套之程序能力特別規定，是以，若應受監
    護宣告之人本人欲提起監護宣告之聲請，民法第14條第1 項
    及家事事件法第165 條已賦予其本人有自主發動監護宣告程
    序之權能，非無程序能力之情形。　　
三、故家事事件法第165 條既已明定如上，即賦予應受監護宣告
    人於聲請監護宣告事件中之程序能力，僅於法院認有必要時
    ，為保障應受監護宣告之人之實體及程序利益，而為其選任
    程序監理人，是應受監護宣告之人於監護宣告事件中既有程
    序能力，自無再為其選任特別代理人之必要。再者，依前開
    規定，選任特別代理人之聲請人須為利害關係人，聲請人固
    主張其為汪台生之主責社工，惟依其主張內容，亦僅止於協
    助其日常生活、相關事項之代辦，汪台生之身心狀態若已符
    合聲請監護宣告之意見，前開事務之代為處理，自仍應由經
    選任為汪台生監護人之人負責，尚難僅以前開事實上之協助
    ，即認聲請人為法律上之利害關係人，且本件亦僅就「汪台
    生」之部分為判斷，聲請人是否及有無協助「汪碧玉」之日
    常生活，當與本件無涉。從而，聲請人聲請選任特別代理人
    ，於法尚屬無據，應予駁回。
四、至聲請人主張前經社會局回覆就汪台生應繼承之不動產與他
    人間之修復漏水等事件，僅為私權爭議，該局無權介入部分
    ，實與主管機關、社會福利機構，是否願聲請對汪台生為監
    護宣告、是否願任汪台生之監護人等節，均核屬二事，聲請
    人自得就此部分，更行向社會局請求必要協助，附此敘明。
五、依家事事件法第164 條第3 項，裁定如主文。
中　　華　　民　　國　　111 　年　　7 　　月　　29　　日
                  家事法庭　　法　官  盧柏翰
以上正本係照原本作成。
如不服本裁定，得於裁定送達後十日之不變期間內向本院提出抗
告狀，並應繳納裁判費新臺幣一千元。
中　　華　　民　　國　　111 　年　　7 　　月　　29　　日
                              書記官  陳瑋杰